【裁判字號】    89,易,892
【裁判日期】    891027
【裁判案由】    違反著作權法
【裁判全文】
臺灣屏東地方法院刑事判決                          八十九年度易字第八九二號
    公  訴  人  臺灣屏東地方法院檢察署檢察官
    被      告  甲○○
右列被告因違反著作權法案件，經檢察官提起公訴（八十九年度偵字第三四八五號）
暨移送併辦（八十九年度偵字第五三七四號），本院判決如左：
    主  文
甲○○連續明知係侵害電腦程式著作財產權之重製物而仍作為直接營利之使用，處有
期徒刑肆月，如易科罰金，以佰元折算壹日；緩刑貳年。
扣案電腦主機壹台沒收。
    事  實
一、甲○○係設於屏東縣屏東市○○路八之三號電腦高手生活館之負責人，明知「大
    富翁世界之旅」電腦遊戲軟體為宇峻科技股份有限公司（下稱宇峻公司，原起訴
    書以智冠科技股份有限公司為告訴人，俟經補正改列宇峻公司為告訴人）享有著
    作財產權之著作物，未經授權不得作為直接營利之使用，竟基於意圖營利之概括
    犯意，未經宇峻公司之簽約授權，自民國八十九年二月間某日起至同年六月九日
    止，在上開電腦高手生活館之一台電腦內，陳列及持有上開電腦遊戲軟體供不特
    定顧客以每次投幣三十元，可把玩一小時之方式，作為直接營利之使用，以此方
    法連續侵害上開公司之著作財產權圖利。嗣於同年六月九日十八時十分許，為宇
    峻公司之總經銷代理人乙○○會同警員在上址查獲，並扣得電腦主機一台。
二、案經宇峻公司訴由屏東縣警察局屏東分局報告臺灣屏東地方法院檢察署檢察官偵
    查起訴及移送併辦。
    理  由
一、按犯著作權法第九十二條、第九十三條之罪須告訴乃論，同法第一百條著有明文
    。本案公訴人原起訴事實係以智冠科技股份有限公司（下稱智冠公司）為告訴人
    ，俟於本院調查中查明智冠公司僅係「大富翁世界之旅」電腦遊戲軟體之總經銷
    代理商，並無取得著作權人宇峻公司之合法著作權之移轉，原起訴事實之告訴本
    非合法，其訴追條件尚未具備，法院本應為不受理之判決（最高法院八十七年度
    台上字第三九二三號判決意旨參照）；惟於本院審理中經著作權人宇峻公司就同
    一犯罪事實改以宇峻公司為告訴人向檢察官另為告訴，並由檢察官移送併辦（八
    十九年度偵字第五三七四號），移送併辦之事實與起訴事實暨為同一事實，其補
    正告訴權仍在六個月告訴期間內，就同一犯罪事實既經合法補正告訴權，本院自
    仍應就起訴事實予以審理（最高法院七十三年度台上字第四三一四號判例參照）
    ，核先敘明。
二、訊據被告甲○○於警、偵訊中及本院審時，坦承有於上揭時、地之一台電腦主機
    內灌入「大富翁世界之旅」電腦遊戲軟體供顧客投幣打玩之事實不諱，核與告訴
    人之總經銷代理人乙○○於警訊中指訴之情節相符，並有扣案電腦主機一台之扣
    押物品清單一紙，及查獲現場照片十四幀附於警卷可資佐證。又告訴人於移送併
    辦之告訴狀內指稱：被告使用十五台之個人電腦以主機串成網路侵害告訴人之著
    作權，惟此為被告堅詞否認，並辯稱：僅一台電腦內有此電腦遊戲軟體。經查，
    證人李良瑜即負責被告上開電腦高手生活館之電腦安裝維修之鼎迅公司負責人到
    庭結證稱：「（灌入一台電腦可否供其他電腦共用）被告不可能其餘電腦有此軟
    體共用」等語明確，本院復參以告訴人宇峻公司之總經銷代理人乙○○會同警員
    查獲時，亦僅扣得電腦主機一台（詳警卷第四頁），如被告確有十五台之個人電
    腦以主機串成網路侵害告訴人之著作財產權，告訴人之總經銷代理人乙○○理應
    於警訊時記明筆錄，俾供日後據為請求損害賠償之依據始符常理，故本院認為證
    人李良瑜以電腦裝修專業智識而證稱：不可能其餘電腦有此軟體共用較符合事實
    ，則告訴人於移送併辦之告訴狀內指訴被告有十五台電腦串成網路侵害告訴人之
    著作財產權，即屬無據、不足採信，被告應僅有一台電腦灌入上開電腦遊戲軟體
    之事實，應無疑義。事證明確，被告上開犯行洵堪認定，應予依法論科。
三、查被告明知上開電腦遊戲軟體係侵害告訴人電腦程式著作財產權之重製物，而仍
    未經簽約授權將之陳列於所經營之電腦高手生活館之一台電腦內，供不特定顧客
    以投幣方式把玩，故核被告甲○○所為，係犯違反著作權法第八十七條第五款之
    明知係侵害電腦程式之著作財產權之重製物而仍作為直接營利之使用罪，應依同
    法第九十三條第三款之規定處罰；公訴意旨認係犯同法第九十二條之擅自以出租
    之方法侵害他人之著作財產權罪，容有誤會，爰於不妨害起訴事實之基本同一性
    範圍內予以變更起訴法條，附此敘明。被告自八十九年二月間某日起至同年六月
    九日止之先後多次犯行，係時間緊接，手法相同，觸犯構成要件同一之罪名，顯
    係基於概括之犯意反覆為之，為連續犯，應依刑法第五十六條之規定論以一罪論
    ，並依法加重其刑。爰審酌被告明知未經宇峻公司之簽約授權，竟仍侵害他人之
    智慧財產權圖利，惟犯後已坦承犯行，並願以十萬元與告訴人和解賠償損失，惟
    因告訴人要求和解之金額二十萬元太高，致未能達成和解等一切情狀，量處如主
    文所示之刑，並諭知易科罰金折算之標準。末查，被告並無前科，有台灣高等法
    院被告全國前案紀錄表一紙附卷可查，經此偵、審教訓當知所警惕信無再犯之虞
    ，本院認所宣告之刑以暫不執行為適當，爰併予宣告緩刑二年，以啟自新。扣案
    之電腦主機一台，為被告所有且供犯罪所用之物，爰併依刑法第三十八條第一項
    第二款之規定，宣告沒收。又移送併辦之事實，暨與原起訴之犯罪事實同一，僅
    係改列告訴人為宇峻公司，核其性質應屬告訴權之補正已如前述，本院自得就移
    送併辦之犯罪事實併予審理，附此敘明。
據上論斷，應依刑事訴訟法第二百九十九條第一項前段、第三百條，著作權法第九十
三條第三款，刑法第十一條前段、第五十六條、第四十一條、第七十四條第一款、第
三十八條第一項第二款，罰金罰鍰提高標準條例第二條，判決如主文。
本案經檢察官呂乾坤到庭執行職務。
中      華      民      國      八十九      年    十    月    二十七    日
                                      臺灣屏東地方法院刑事第二庭
                                          法  官  柯盛益
右正本證明與原本無異。
對於本判決如有不服應於收受送達後十日內向本院提出上訴書狀上訴於台灣高等法院
高雄分院並按他造當事人之人數附具繕本。
                                          書記官  張福山
中      華      民      國      八十九      年    十    月    二十七    日
附錄本判決論罪科刑法條全文
著作權法第九十三條第三款：
有下列情形之一者，處二年以下有期徒刑，得併科新台幣十萬元以下罰金︰
  三  以第八十七條各款方法之一侵害他人之著作權者。
著作權法第八十七條第五款：
有下列情形之一者，除本法另有規定外，視為侵害著作權或製版權︰
  五  明知係侵害電腦程式著作財產權之重製物而仍作為直接營利之使用者。


司法院資訊處製作；財團法人民間司法改革基金會備份。
